【裁判字號】    99,訴,1780
【裁判日期】    990930
【裁判案由】    毒品危害防制條例
【裁判全文】
臺灣板橋地方法院刑事判決              99年度訴字第1780號
公  訴  人  臺灣板橋地方法院檢察署檢察官
被      告  甲○○
上列被告因違反毒品危害防制條例案件，經檢察官提起公訴（99
年度毒偵字第1939號），被告於準備程序中就被訴事實為有罪之
陳述，本院合議庭裁定由受命法官獨任行簡式審判程序，茲判決
如下：
    主    文
甲○○施用第一級毒品，處有期徒刑拾月；又施用第二級毒品，
處有期徒刑陸月。應執行有期徒刑壹年貳月。
    事    實
一、
  (一)甲○○前於民國87年間因施用毒品案件，經本院裁定送臺灣
    臺北少年觀護所附設勒戒處所執行觀察勒戒，嗣認無繼續施
    用毒品傾向，於87年11月17日釋放出所；復於88年間因連續
    施用第二級毒品案件，再經本院裁定送上開處所觀察勒戒，
    於88年8 月26日因無繼續施用毒品傾向出所；再於同年間因
    連續施用第二級毒品案件，經本院裁定令入臺灣桃園女子監
    獄附設戒治所施以強制戒治，於88年12月17日因停止戒治處
    分出所，所餘期間付保護管束，於89年7 月25日保護管束期
    滿執行完畢。
  (二)又於97年間因施用第一、二級毒品案件，經本院以99年度訴
    緝字第20號判處有期徒刑8 月、8 月、4 月、4 月，並定應
    執行有期徒刑1 年6 月，經提起上訴，為臺灣高等法院以99
    年度上訴字第1346號駁回上訴確定。另因施用第一級毒品案
    件，經本院以98年度訴字第2821號判處有期徒刑10月、10月
    ，並定應執行有期徒刑1 年6 月確定。再因施用第一、二級
    毒品案件，經本院以99年度訴字第698 號判處有期徒刑8 月
    、4 月，並定應執行有期徒刑10月確定。
  (三)另因偽造文書案件，經本院以98年度簡字第1706號、99年度
    訴字第699 號分別判處有期徒刑2 月、3 月，並減為有期徒
    刑1 月、1 月15日確定；再因偽造文書案件，經本院以99年
    度簡字第1128號判處有期徒刑3 月、3 月，並定應執行有期
    徒刑4 月確定。上開(二)、(三)所示之各罪，被告尚未執行完畢
    ，故於本件不構成累犯。
二、詎甲○○猶未戒除毒癮，竟分別基於施用第一級毒品海洛因
    及第二級毒品甲基安非他命之犯意，於99年1 月27日晚間9
    時27分為警採尿前回溯26小時內、96小時內之某時，在不詳
    地點，分別施用海洛因及甲基安非他命各1 次。嗣於99年1
    月27日日晚間6 時許，因另犯偽造文書及違反毒品危害防制
    條例案件經通緝，為警在臺北縣新莊市○○街109 號前緝獲
    ，經徵得其同意採尿送驗，結果呈鴉片類及安非他命類陽性
    反應，始悉上情。
三、案經臺北市政府警察局內湖分局移送臺灣板橋地方法院檢察
    署檢察官偵查起訴。
    理    由
一、本案被告甲○○所犯係死刑、無期徒刑、最輕本刑為3 年以
    上有期徒刑以外之罪，其於準備程序中就被訴事實為有罪之
    陳述，經本院告知簡式審判程序之旨，並聽取公訴人、被告
    之意見後，經合議庭裁定由受命法官獨任進行簡式審判程序
    審理，合先敘明。
二、上揭犯罪事實，業據被告於本院審理時坦承不諱，而其於99
    年1 月27日6 時許為警查獲後，於同日晚間9 時27分許經採
    集之尿液送台灣尖端先進生技醫藥股份有限公司鑑定結果，
    確呈鴉片類及安非他命類陽性反應，有該公司99年2 月4 日
    出具之濫用藥物檢驗報告及臺北市政府警察局偵辦毒品案件
    尿液檢體委驗單各1 紙在卷可稽，足以佐證被告自白與事實
    相符，堪以採信，應依法論科。
三、而按毒品危害防制條例於民國92年7 月9 日修正公布，自93
    年1 月9 日施行，其中第20條、第23條將施用毒品之刑事處
    遇程序，區分為「初犯」及「5 年內再犯」、「5 年後再犯
    」。依其立法理由之說明：「初犯」，經觀察、勒戒或強制
    戒治後，應為不起訴處分或不付審理之裁定；經觀察、勒戒
    或強制戒治執行完畢釋放後，「5 年內再犯」者，因其再犯
    率甚高，原實施之觀察、勒戒及強制戒治既已無法收其實效
    ，爰依法追訴或裁定交付審理。至於經觀察、勒戒或強制戒
    治執行完畢釋放後，「5 年後再犯」者，前所實施之觀察、
    勒戒或強制戒治已足以遮斷其施用毒品之毒癮，為期自新及
    協助其斷除毒癮，仍適用「初犯」規定，先經觀察、勒戒或
    強制戒治之程序。從而依修正後之規定，僅限於「初犯」及
    「5 年後再犯」二種情形，始應先經觀察、勒戒或強制戒治
    程序；倘被告於5 年內已再犯，經依法追訴處罰，縱其第3
    次（或第3 次以上）再度施用毒品之時間，在初犯經觀察、
    勒戒或強制戒治執行完畢釋放5 年以後，已不合於「5 年後
    再犯」之規定，且因已於「5 年內再犯」，顯見其再犯率甚
    高，原實施觀察、勒戒或強制戒治，已無法收其實效，即應
    依該條例第10條處罰。本件被告前有如犯罪事實欄所載觀察
    勒戒執行完畢紀錄，有臺灣高等法院被告前案紀錄表在卷可
    憑，雖被告本件施用毒品犯行係於上開觀察勒戒執行完畢而
    釋放5 年後再犯本件施用毒品案件，惟其於觀察勒戒執行完
    畢釋放後5 年內曾因施用毒品遭追訴處罰，已如前述，則其
    前所實施之強制戒治未足以遮斷施用毒品之癮，依上揭說明
    ，自與前揭條例第20條第3 項之規定僅得適用於「5 年後再
    犯」之情形不合（最高法院95年度台非字第59號判決可參）
    ，是被告本件犯行自應依同條例第10條第2 項論科。
四、再按海洛因、甲基安非他命分別為毒品危害防制條例第2 條
    第2 項第1 款、第2 款所定之第一級、第二級毒品，是核被
    告所為，係犯毒品危害防制條例第10條第1 項之施用第一級
    毒品罪及同條第2 項之施用第二級毒品罪。其持有海洛因、
    甲基安非他命之低度行為，分別為施用之高度行為所吸收，
    均不另論罪。被告所犯上開二罪間，犯意各別，行為互殊，
    應予分論併罰。爰審酌被告前已受觀察勒戒、強制戒治之戒
    癮治療，且多次因施用毒品遭論罪科刑，應知所警惕，竟仍
    再次施用，顯見並無悔意，其施用海洛因、甲基安非他命行
    為，不惟戕害自己身心健康並嚴重危害社會風氣；另兼衡其
    智識程度為國中畢業（見警詢筆錄）、犯罪動機、目的、手
    段、所犯尚未危及他人，且於本院審理時已坦承犯行，犯罪
    後態度尚佳等一切情狀，量處如主文所示之刑，並定應執行
    之刑，以資懲儆。
據上論斷，應依刑事訴訟法第273 條之1 第1 項、第299 條第1
項前段，毒品危害防制條例第10條第1 項、第2 項，刑法第11條
前段、第51條第5 款，判決如主文。
本案經檢察官蘇逸修到庭執行職務。
中    華    民    國    99    年    9     月    30    日
                  刑事第二庭  法  官  曹惠玲
上列正本證明與原本無異。
如不服本判決，應於判決送達後10日內敘明上訴理由，向本院提
出上訴狀 (應附繕本) ，上訴於臺灣高等法院。其未敘述上訴理
由者，應於上訴期間屆滿後20日內向本院補提理由書「切勿逕送
上級法院」。
                              書記官  蕭佩宜
中    華    民    國    99    年    9     月    30    日
附錄本案論罪科刑法條全文：
毒品危害防制條例第10條
施用第一級毒品者，處6 月以上5 年以下有期徒刑。
施用第二級毒品者，處3 年以下有期徒刑。

司法院資訊處製作；財團法人民間司法改革基金會備份。
